【裁判字號】    95,易,1419
【裁判日期】    950901
【裁判案由】    毀棄損壞
【裁判全文】
臺灣臺北地方法院刑事判決              95年度易字第1419號
公  訴  人  臺灣臺北地方法院檢察署檢察官
被      告  乙○○
            丙○○
共      同
選任辯護人  羅瑩雪律師
            張瑞倫律師
上列被告因毀棄損壞案件，經檢察官聲請簡易判決處刑（95年度
偵字第9673號），本院認不宜簡易判決處刑，改分通常訴訟程序
審理（95年度簡字第1952號），本院判決如下：
    主  文
乙○○、丙○○均無罪。
    理  由
一、聲請簡易判決處刑意旨略以：被告乙○○、丙○○與告訴人
    丁○○○分別係址設臺北市○○區○○路153號3樓、2樓及4
    樓之住戶，三人因該址屋頂排水問題常生爭執，詎被告乙○○、丙○○二人為防止屋頂積水滲漏至3樓及2樓住屋內，竟
    共同基於犯意之聯絡，由乙○○於94年5 月間，以布條封住
    上址4樓樓頂之排水口，嗣並於同年6月間，改灌入水泥於排
    水口之方式，將4 樓樓頂之排水口堵塞，予以毀壞使之喪失
    排水功能，致積水沈積於上址4 樓樓頂，而滲透至丁○○○
    所居住之4 樓天花板，始為丁○○○得知上情，因認被告二
    人均涉犯刑法第354條之毀損罪嫌等語。
二、按犯罪事實應依證據認定之，無證據不得推定其犯罪事實；
    不能證明被告犯罪者，應諭知無罪之判決，刑事訴訟法第15
    4條第2項、第301條第1項分別定有明文。又事實之認定，應
    憑證據，如未能發現相當證據，或證據不足以證明，自不能
    以推測或擬制之方法，為裁判基礎；且認定犯罪事實所憑之
    證據，雖不以直接證據為限，間接證據亦包括在內，然而無
    論直接證據或間接證據，其為訴訟上之證明，須於通常一般
    之人均不致有所懷疑，而得確信其為真實之程度者，始得據
    為有罪之認定，倘其證明尚未達到此一程度，而有合理之懷
    疑存在而無從使事實審法院得有罪之確信時，即應由法院為
    諭知被告無罪之判決，亦經最高法院40年台上字第86號、76
    年度台上字第4986號著有判例意旨可資參照。
三、本件公訴意旨認被告二人涉有上開犯行，無非以被告乙○○
    在偵訊時之陳述及照片5 張等件為其論據。訊據被告乙○○
    固坦承有以灌水泥之方式，將該棟房屋4 樓之排水口予以堵
    住，被告楊林文固坦承被告乙○○事後曾告知灌水泥一事等
    情，惟均堅決否認有何毀損之犯行，辯稱：該棟房屋老舊，
    屋頂排水管破裂嚴重，屋頂經常漏水，告訴人因此將屋頂四
    處排水管之三處排水孔封死，另鑿開該三處排水孔旁之女兒
    牆，讓雨水由牆孔直接排出，僅餘之一處排水孔，復因1 樓
    地面之出水口於馬路翻修時被堵塞，管內積水遂由1 樓逐層
    積至2、3、4 樓，並由各層樓牆隙縫滲漏，造成被告之住處
    嚴重損壞，以致告訴人之4樓亦難以出租，空置近2年，但告
    訴人卻不理會，被告乙○○無奈，才於94年6 月間以步塞住
    排水孔，卻一再被取出，經與4 樓房客甲○○討論後，才以
    水泥灌入，漏水問題方告解決，4樓狀況亦有改善，但4樓因
    屋頂老舊龜裂，仍有多處漏水，告訴人之房客要求修繕，告
    訴人反以被告塞住排水孔造成漏水為由，要求被告出錢，被
    告因告訴人不可理喻，才未予理會，本件前述排水孔既早已
    喪失正常功能，而封死排水孔為修繕必要之步驟，且告訴人
    屋內之漏水與排水管灌水泥無關，又被告丙○○對於灌水泥
    一事毫不知情，被告二人即均不該當毀損之罪嫌等語。
四、經查：
  (一)查老舊房屋因為耐用年限之問題，樓層內之排水管如未予以
    適當更新，漏水、壁癌等問題必將層出不窮，此為公眾週知
    之事實。本件告訴人及被告乙○○、丙○○所有之系爭房屋
    ，其屋齡早已逾40年，且未曾更換樓層內之排水管，此為告
    訴人所自承，則系爭房屋因為水管破裂而產生之漏水問題，
    亦屬可得預見。又由被告所提在94年6 月間向告訴人承租系
    爭房屋之房客甲○○發予告訴人之存證信函中，清楚載明：
    「本人自94年6 月進住之後發現屋內漏水問題嚴重，每逢下
    雨天花板多處裂縫漏水，並產生壁癌，颱風期間甚至從鋁門
    窗處滲水進來... 」（見本院卷第32頁），而告訴人於本院
    審理時亦證稱：壁癌原本就有的（見本院卷第49頁）。況告
    訴人於87年間訴請另名房客陳雲陽給付租金之民事訴訟中，
    房客陳雲陽在發予告訴人之存證信函中，亦清楚載明：「本
    公司自民國86年4月12日承租貴方... 自4月16日起即陸續發
    現該屋多處漏水...B 廁所馬桶處舊有管路漏水，C天花板共
    五處... 貴方終於在6月21日至座落處4樓頂施作全面防水工
    程。惟貴方施工法以防水劑及柏油覆蓋，本公司已事先告知
    蘇先生，此非屋頂防水之方法，將來仍會漏水，但貴方仍依
    此法施工，而後廁所天花板仍漏水... 」等語，業經本院依
    職權調閱該民事卷宗核閱無訛（見本院87年度簡字第10328
    號民事卷宗第20、21頁）。綜此，顯見告訴人所有上開房屋
    ，早已因屋齡久遠，且因位處頂樓未作有效之防水工程，而
    頻頻發生天花板漏水之問題，則告訴人所有上開房屋在被告
    乙○○以灌水泥方式封死排水孔後，所產生天化板滲水之問
    題，能否謂與被告乙○○上開行為有因果關係，即非無疑。
  (二)告訴人所有上開房屋既因水管失修，以致被告二人所有同棟
    2、3樓之房屋亦產生漏水問題，則無論被告乙○○係以布塞
    住，或係以灌水泥方式封死排水孔，其目的無非係為修繕該
    棟房屋，以確保同棟住戶之生命安全及居住品質，被告乙○○主觀上即無毀損告訴人所有上開房屋天花板之故意。況刑
    法第354 條所稱「毀棄」係指毀滅或拋棄而根本毀滅物之存
    在；所稱「損壞」係指損害或破壞，使物之外形發生重大之
    變化，並減低物之可用性；所稱「致令不堪用」則指損壞以
    外之足使他人之物喪失其特定目的之效用而言。本件公訴意
    旨迄未證明告訴人所有房屋天花板有何「毀棄」、「損壞」
    或「致令不堪用」之情況，所提照片5張（見偵卷第9、10頁
    ）亦僅在證明上開房屋頂樓排水管已遭水泥封住，自不能因
    告訴人片面之指訴，遽為不利於被告之認定。
五、綜上所述，被告乙○○以灌水泥方式封死告訴人所有上開房
    屋頂樓之排水孔，係基於修繕之目的，並無毀損之主觀犯意
    ，且告訴人所有上開房屋因年久失修，早已時常發生漏水問
    題，而公訴人所提證據，亦不能證明被告乙○○所為，確實
    造成告訴人所有上開房屋天花板有何「毀棄」、「損壞」或
    「致令不堪用」之情況，即不得對被告二人論以毀損罪。此
    外，本院復查無其他積極證據足認被告二人涉有上開犯行，
    揆諸前開規定及判例意旨所示，既不能證明被告二人犯罪，
    自應為被告二人無罪判決之諭知。
據上論斷，應依刑事訴訟法第301條第1項，判決如主文。
本案經檢察官李傳侯到庭執行職務。
中    華    民    國    95    年    9   月    1    日
                      刑事第六庭審判長法  官  周占春
                                      法  官  林晏如
                                      法  官  林孟皇
本正本證明與原本無異。
如不服本判決，應於判決送達後10日內向本院提出上訴狀（應抄
附繕本）。告訴人或被害人如對於本判決不服者，應具備理由請
求檢察官上訴，其上訴期間之計算係以檢察官收受判決正本之日
期為準。
                                      書記官  宋德華
中    華    民    國    95    年    9   月    1    日


司法院資訊處製作；財團法人民間司法改革基金會備份。
